【裁判字號】    90,訴,178
【裁判日期】    900315
【裁判案由】    偽造有價證券等
【裁判全文】
臺灣臺南地方法院刑事判決                            九十年度訴字第一七八號
    被      告  甲○○
                        身分證.
                        住台南.
    指定辯護人  本院公設辯護人  丙○○
右列被告因偽造文書等案件，經檢察官提起公訴（八十九年度偵字第八七八號），本
院判決如左：
    主  文
甲○○意圖供行使之用，而偽造有價證券，處有期徒刑貳年，緩刑肆年，如附表所示
之署押參枚均沒收。
    事  實
一、緣甲○○與戊○○原係男女朋友關係，民國八十九年五月初某日，甲○○因須錢
    週轉，竟意圖為自己不法所有，先竊取戊○○放置於車上之公事包內如附表所示
    之三張空白支票後，復意圖供行使之用，在前開竊得之三張支票上偽簽戊○○之
    簽名總計三枚並持林某之印章分別盜蓋於該三張支票正面之發票人欄內，又分別
    偽填入如附表所示之面額及發票日，以偽造戊○○為發票人名義之如附表所示之
    支票三張，足生損害於戊○○，再基於行使偽造有價證券之概括犯意，進而於同
    年五月初連續持附表所示標號一、二之偽造支票向不知情之友人羅江山調現，持
    附表所示編號三之偽造支票向亦不知情之友人鐘進興調現，而三張支票最後並分
    別輾轉至案外人丁○○、黃瑞麟、乙○○持有，嗣至同年五月三十日丁○○向台
    南市第三信用合作社安中分社提示支票時，戊○○經第一商業銀行新化分行告知
    其存款不足，始知支票被竊等情，並於次日五月三十一日辦理支票遺失申報而查
    獲上情。
二、 案經台南縣警察局新化分局報告臺灣臺南地方法院檢察署檢察官偵查起訴。
    理 由
一、訊據被告甲○○矢口否認有何竊盜、偽造有價證券等犯行，辯稱：伊有告訴戊○○要用票，係戊○○同意借伊的云云。惟查，被告雖曾告知被害人戊○○要向之
    借票，然戊○○並未同意，而被告於前揭時、地竊取被害人如附表所示三張空白
    支票後，進而偽簽戊○○之姓名並盜蓋戊○○之印章於該支票一情，業據被害人
    戊○○多次陳明在卷。而查戊○○與被告原係男女朋友關係，此為被告及被害人
    戊○○所不否認，而戊○○復於偵查中及本院審理時一再陳稱：願原諒被告等語
    在卷，衡情若非其票真係為被告所竊並偽造一情屬實，戊○○豈會於原諒被告後
    又一再陳明上開不利被告之情事，足徵被害人不願因與被告之舊情及事後原諒被
    告後做不實陳述於本院之情甚明。復查，戊○○係遲至附表編號一之支票載發票
    日之次日（八十九年五月三十一日）始掛失附表所示編號三之支票一情，有遺失
    票據申報書、票據交換所退票單各一紙附卷可稽，衡情若係戊○○同意借上開支
    票與被告而事後反悔，應係馬上向銀行辦理停止支付，豈有干冒其信用受損而遲
    至銀行告知其存款不足被退票後始掛失前開支票，亦徵戊○○事先並不知情其支
    票為被告使用一節屬實。此外，被告復持附表所示之偽造支票向友人羅江山、鐘
    進興調現，而三張支票最後並分別輾轉至案外人丁○○、黃瑞麟、乙○○持有等
    事實，為被告所自承，亦分別據羅江山、鐘進興、丁○○結證屬實，雖被告事後
    就所開出之支票金額全數還清，此據戊○○供明在卷，然此並不影響其犯行之成
    立，  其犯行事證已臻明確，犯行堪予認定。
二、核被告甲○○所為，係犯刑法第三百二十條第一項之竊盜罪及同法第二百零一條
    第一項之偽造有價證券罪。其盜蓋印章乃係偽造有價證券之階段行為﹔而其偽造
    後持以行使，其行使之輕度行為為偽造之重度行為所吸收，均不另論罪。按同時
    偽造同一被害人之多件同類文書或同一被害人之多張支票時，其被害法益仍僅一
    個，不能以其偽造之文書件數或支票張數，計算其法益。此與同時偽造不同被害
    人之文書或支票時，因有侵害數個人法益，係一行為觸犯數罪名者迴異，最高法
    院七十三年度台上字第三六二九號著有判例可資參照，是若同時偽造同一被害人
    之之多張支票時，其被害法益仍僅一個，應僅論以一個包括一罪，故其同時偽造
    同一被害人戊○○之支票三張，其被害法益僅為一個，揆諸前揭判例意旨及說明
    ，應僅論以一個偽造有價證券罪，公訴人認被告此部份行為係構成連續犯，尚有
    未洽，併此敘明。所犯竊盜與偽造有價證券二罪間，有分法結果之牽連關係，依
    刑法第五十五條之規定，應從一較重之偽造有價證券罪處斷。查被告與被害人原
    係男女朋友關係，被告僅因一時須錢週轉而糊塗致罹重典，且事後已設法就所開
    出之支票金額全數還清，此據戊○○供明在卷，頗具悔意，情輕法重，堪予憫恕
    ，雖宣告法定最低本刑，猶嫌過重，爰依刑法第五十九條之規定，減輕其刑。爰
    審酌被告甲○○犯罪之動機、目的、手段、所生危害非詎、犯罪情節尚屬輕微，
    犯罪後態度尚好等一切情狀，量處如主文所示之刑，以資懲儆。末查被告前未受
    有期徒刑以上刑之宣告，有台灣高等法院被告全國前案紀錄表附卷可稽，因一時
    缺錢糊塗，短於思慮，致觸犯本案犯行，經此刑之教訓，當知所警惕，而無再犯
    之虞，本院認為前開對其宣告之刑，以暫不執行為適當，爰宣告緩刑四年，以啟
    自新。此外，如附表所示之偽造「戊○○」之署押三枚，應依刑法第二百十九條
    宣告沒收。
據上論斷，應依刑事訴訟法第二百九十九條第一項前段、刑法第三百二十條、第二百
零一條第一項、第二百十九條、第五十五條、第五十九條、第七十四條、罰金罰鍰提
高標準條例第一條前段，判決如主文。
中      華      民      國      九十      年      三    月      十五    日
                                      臺灣臺南地方法院刑事第四庭
                                          法  官
右正本證明與原本無異
如不服本判決，應於判決送達後十日內，向本院提出上訴狀。
                                          書記官
中      華      民      國      九十      年      三    月      十五    日
附表
┌────┬────────┬──────┬───────┬──────────┬──────────┬───────┬───┐
│支票編號│    票    號    │發票人      │  帳      號  │    付  款  人      │票  載  發  票  日  │  面 額       │偽造項│
│        │                │            │              │                    │                    │              │目    │
├────┼────────┼──────┼───────┼──────────┼──────────┼───────┼───┤
│  一    │ＱＡ四四二四四五│戊○○      │０三七三五六  │第一商業銀行新化    │八十九年五月三十日  │新台幣（下    │「林泰│
│        │０              │            │              │分行                │                    │同）三萬元    │鴻」署│
│        │                │            │              │                    │                    │              │押一枚│
│        │                │            │              │                    │                    │              │      │
├────┼────────┼──────┼───────┼──────────┼──────────┼───────┼───┤
│  二    │ＱＡ四四二四四四│同右        │同右          │同右                │八十九年六月二十五  │四萬元        │同右  │
│        │八              │            │              │                    │日                  │              │      │
├────┼────────┼──────┼───────┼──────────┼──────────┼───────┼───┤
│  三    │ＱＡ四四二四四四│同右        │同右          │同右                │八十九年七月十五日  │二十一萬元    │同右  │
│        │九              │            │              │                    │                    │              │      │
└────┴────────┴──────┴───────┴──────────┴──────────┴───────┴───┘


司法院資訊處製作；財團法人民間司法改革基金會備份。
